【裁判字號】    96,訴,1338
【裁判日期】    970331
【裁判案由】    返還不當得利等
【裁判全文】
臺灣桃園地方法院民事裁定              96年度訴字第1338號
聲  請  人  丁○○
            丙○○
            甲○○
            戊○○
前列四人共同
訴訟代理人  張仁興律師
前列四人共同
複代理人    蔡宜真律師
相  對  人  何秀銀
            何阡慈
上列聲請人與被告乙○○等間請求返還不當得利等事件（本院96
年度訴字第1338號），聲請追加相對人為原告，本院裁定如下：
    主  文
相對人應於收受本裁定之日起五日內追加為原告。
    理  由
一、按訴訟標的對於數人必須合一確定而應共同起訴，如其中一
    人或數人拒絕同為原告而無正當理由者，法院得依原告聲請
    ，以裁定命該未起訴之人於一定期間內追加為原告。逾期未
    追加者，視為已一同起訴。民事訴訟法第56條之1 第1 項定
    有明文。此係因訴訟標的對於數人必須合一確定而應共同起
    訴者，該數人未共同起訴，其當事人適格即有欠缺，故其中
    一人或數人拒絕同為原告，將使其他人亦無法以訴訟伸張或
    防衛其權利，自有未宜。為解決固有必要共同訴訟當事人適
    格之問題，乃明文規定法院得依聲請裁定命無正當理由而拒
    絕共同起訴之人追加為原告或擬制其為原告；至於拒絕同為
    原告是否有正當理由，則應由法院斟酌原告起訴是否為伸張
    或防衛權利所必要等情形決定之（最高法院93年度台抗字第
    403號裁定、台灣高等法院93年度抗字第3922 號裁定意指參
    照）。又訴訟標的對於數人是否必須合一確定，應依原告主
    張之事實及法律關係定之，非以其主張之權利確實存在為前
    提，故依原告主張之事實及法律關係，其訴訟標的對於數人
    須合一確定者，即有民事訴訟法第56條之1第1項規定之適用
    ，合先敘明。
二、本件聲請意旨略以：聲請人與相對人等均係被繼承人何錦生
    之繼承人，因被告乙○○、己○○藉何錦生生前對其之信任
    及疼愛，唆使何錦生將其原所有坐落桃園縣平鎮市○○段48
    2-2地號土地，以價金新台幣（下同）2,061,885元出賣予被
    告乙○○，豈料被告乙○○、己○○先以將前揭價金匯入何
    錦生設於華南銀行之帳戶後，在未得何錦生同意前，即再由
    被告己○○持未歸還予何錦生之印章及存摺，逕向華南銀行
    盜領何錦生帳戶內所有存款之迂迴手法，詐取何錦生之財產
    ，聲請人乃本諸不當得利及侵權行為之法律關係對被告乙○
    ○、己○○起訴，然因相對人與聲請人同為何錦生之繼承人
    ，依法本件訴訟標的對於聲請人與相對人必須合一確定，而
    應共同起訴；茲因相對人拒絕同為原告，此舉將使聲請人無
    法以訴訟伸張或防衛權利其因繼承所得之權利，爰聲請裁定
    命相對人於一定期間內追加為原告等語。
三、次按繼承人有數人時，在分割遺產前，各繼承人對於遺產全
    部為公同共有，為民法第1151條所明定。而公同共有物之處
    分及其他之權利行使，除依其公同關係所由規定之法律或契
    約另有規定外，應得公同共有人全體之同意，同法第828 條
    第2項亦定有明文。此項規定，依同法第831條規定，於所有
    權以外之財產權，由數人公同共有者準用之。是繼承人因繼
    承而取得之遺產，於受侵害時，其所生之損害賠償債權或得
    請求返還之不當得利債權，乃公同共有債權，如由公同共有
    人即繼承人中之一人或數人就此項債權為訴訟上之請求時，
    自須得其他繼承人全體之同意，始能謂當事人適格無欠缺。
    經查，本件聲請人前揭所述，業據其提出台灣桃園地方法院
    檢察署95年度偵字第308 等起訴書、土地登記申請書、存款
    往來明細表、土地登記謄本、存摺類存款取款憑條、假處分
    聲請書狀、繼承人戶籍謄本、繼承系統表、土地增值稅繳納
    收據在卷為證。而經本院於民國97年3月11 日檢附聲請人起
    訴狀繕本，通知相對人於文到7 日內具狀表示意見，相對人
    等皆表示基於手足情誼及聲請人所述並非實情，而不願涉訟
    等語，惟聲請人起訴係為伸張其權利所必要，且被告乙○○
    、己○○有無詐害何錦生之財產係屬實體判斷問題，應經實
    體調查後方能確知，自不影響其應與聲請人共同起訴為本件
    原告之前揭判斷，是其此部分所辯，並不足採。從而，依前
    揭法文規定及說明，本件聲請人前揭所請，確屬有據，爰裁
    定如主文。
中    華    民    國    97    年    3     月    31    日
                  民事第一庭    法  官  吳爭奇
上列正本證明與原本無異。
中    華    民    國    97    年    3     月    31    日
                                書記官  梁麗雲


司法院資訊處製作；財團法人民間司法改革基金會備份。
